臺灣苗栗地方法院刑事裁定　　　　　　　　　　　　　　九十三年度聲再字第四號
　　聲　請　人
　　即　被　告　甲○○
右列聲請人因被訴竊盜案件，不服本院於中華民國九十二年十月九日所為之第二審確
定判決（九十一年度簡上第一○一號），聲請再審，本院裁定如左：
    主  文
再審之聲請駁回。
    理  由
一、本件再審之聲請意旨略以：（一）按有罪之確定判決後，有左列之情形之一者，
    為受判決人之利益，得聲請再審：˙˙˙六、因發現確實之新證據，足認受有罪
    判決之人應受無罪、免訴、免刑或輕於原判決所認罪名之判決者，刑事訴訟法第
    四百二十條第一項第六款定有明文。（二）本件原判決認定聲請人因竊盜案件，
    認在被告住處搜索扣得暗土黃色塑膠軟水管一條為主要證據，但該水管因長度太
    短，不足以作為竊水之用。（三）其中判決認為「馬達加壓打水達四小時而水塔
    未滿」，係因被告住宅在高山上，需管制供水時間，自晚上十時至翌日凌晨四時
    是區段供水時間，按原告等所言，案發當日晚上約七點至十一時十分，如果晚上
    十時三十分供水，馬達實際供水只四十分鐘，其餘馬達算是空轉。區段供水時間
    ，請鈞院詳查。（四）水費部分，聲請人到自來水公司營業管理處銅鑼營業站詳
    查，本社區以人口計，每戶平均在六百元上下，且本社區係屬新裝自來水地區，
    民國九十一年三月底才正式供水，四月份水費才會七十幾元，六月帳單當然會有
    倍增之現象，因此並無水費倍增八倍之實，請鈞院函查。因此只要鈞院函查區段
    供水時間及原告於九十一年六月份之後之水費即可資證明，因未見公訴人及原判
    決予以審酌此重要證據，因此有必要再為函查云云。
二、按刑事訴訟法第四百二十條第一項第六款所謂發見新證據，係指該證據當時已經
    存在，為法院及當事人所不知，事後始經發見者而言（參照最高法院四十七年台
    抗字第一一０號裁定要旨）。又刑事訴訟法第四百四十一條第四款（按指舊法）
    所謂確實證據，係指該項證據之本體顯然足為被告有利判決，不須經過調查者而
    言，如果證據之真偽尚待調查，即與確實證據之意義不符，不能據為再審理由。
    再者，所謂發現確實之新證據，係指就新證據之本身形式上觀察，毋須經調查程
    序，顯然可認為足以動搖原確定判決者而言（最高法院十九年抗字第八號、四十
    年台抗字第二號判例要旨足資參照）。又「刑事訴訟法第四百二十條第一項第六
    款所謂確實之新證據，係指其證據之本身在客觀上可認為真實，毋須經過調查，
    即足以動搖原判決，使受刑人得受有利之裁判者而言，若在客觀上就其之真實性
    為如何，尚欠明瞭，非經相當之調查，不能辨其真偽，即與確實新證據之『確實
    』含義不符，自難採為聲請再審之理由。」（最高法院八十五年度台抗字第四二
    四號裁定要旨參照）。又「按有罪之判決確定後，因發現確實之新證據，固得依
    刑事訴訟法第四百二十條第一項第六款為受判決人之利益聲請再審。惟所謂『發
    現確實新證據』，必該證據係於判決確定前因未經發現不及調查斟酌，至其後始
    行發現者而言。倘其證據成立在判決確定後或於判決確定前為聲請人所明知，即
    非所謂發現之新證據，用以聲請再審，自非法之所許。」（參照最高法院八十四
    年台抗字第一四五號裁定要旨）。
三、經查：聲請人因涉嫌竊盜案件，業經本院第一審九十一年度苗簡字第七六四號刑
    事簡易判決引用檢察官起訴之證據於九十一年八月二十六日認定在案，並以被告
    連續竊盜，處有期徒刑三月，如易科罰金，以三百元折算一日，被告不服原判決
    提起上訴，第二審以下列理由：
    （一）犯罪事實業據告訴人劉明月、張淑娟在警詢、偵查及本院調查時陳述在卷
          （台灣苗栗地方法院檢察署九十一年度偵字第二九九七號卷第十頁反面、
          第十一頁及反面、第十五頁反面、第十六頁、第四十九頁反面至第五十頁
          反面、第二審九十二年七月二十二日筆錄參照）。並與目擊證人李志明、
          余登峰證述相符。李志明證稱：九十一年五月五日晚上在劉明月家中泡茶
          聊天，當時劉明月家中自來水馬達在轉動加壓，將水打到四樓頂，但我們
          一直坐到當日晚上十一時十分許，馬達仍在加壓，劉明月稱當日晚上七時
          十分便開始加壓打水，已超過四小時，為何水塔還未滿，於是上樓查看，
          結果在三樓前面陽台發現水龍頭被一條塑膠軟水管偷接水，另一端是接在
          隔壁二十號三樓陽台的水龍頭上，且水龍頭是開著，水不斷的被引流到隔
          壁的水管內，我也看到此現象，我們便找甲○○理論，甲○○便先將水管
          收好才過來，他表示因家中沒有申請自來水才引接劉明月家中的水使用（
          偵卷第十七頁反面、第十八頁、第四十八頁反面、第四十九頁、第二審九
          十二年八月四日筆錄參照）。余登峰證稱：當時在劉明月家泡茶，劉明月
          說奇怪水塔的水怎麼打不滿，後來李志明就建議到樓上看看，當我們到三
          樓陽台的時候，看到有一條黃色的水管，從劉明月家的水龍頭接到甲○○
          家的水龍頭，後來我們就叫他出來，李志明並要我先上三樓把水管拿下來
          ，結果我上去三樓時，正好看到甲○○在三樓伸手過來拔水管，並把水管
          拿走，我就下樓（第二審九十二年八月四日筆錄參照）。再者，被告與告
          訴人家的水龍頭距離約僅有二塊磚的寬度，頭伸出去可以看到另一邊的水
          龍頭，手也可以摸到隔壁的水龍頭，兩家的水龍頭在同一片牆的兩面上，
          業據證人即承辦警員宋榮銘證述在卷（第二審九十二年五月二十日筆錄參
          照），足見被告確可以上開方式偷接水。此外，復有現場照片三幀、水塔
          照片二幀及劉明月提出的九十一年四月份水費收據、六月十日的水費扣繳
          明細暨張淑娟提出的水費扣繳明細等在卷可證。且依劉明月提出的水費資
          料，其四月份水費只有七十七元，但六月十日扣繳的水費高達六百十元，
          差距將近八倍。而其家中通常只有其一人住，平日用水很少（第二審同日
          筆錄參照），若非被告偷接水，水費焉會差距如此懸殊？
    （二）被告於警詢時自承與李志明無恩怨及財務糾紛，與張淑娟沒有仇怨（偵卷
          第五頁反面、第九頁參照）。而劉明月、張淑娟及證人李志明、余登峰在
          本院調查時亦均陳（證）稱與被告沒有恩怨（第二審九十二年七月二十二
          日、八月四日筆錄參照），渠等間既無恩怨，告訴人劉明月、張淑娟及證
          人李志明、余登峰應不致誣指被告。
    （三）被告雖提出苗栗縣環境保護局檢驗水質的檢驗報告（偵卷第二十九頁參照
          ），惟苗栗縣環境保護局係九十一年五月九日應被告要求至其住處採樣，
          為同月五日事發後四天所採集之水，且其請苗栗縣環境保護局採集之水，
          既非案發時所採集之水，與本案無關聯性，不論其檢驗結果如何，均無法
          為有利被告之認定。
    （四）綜上所述，被告所辯均係事後卸責之詞，不足採信，本件事證明確，被告
          犯行可以認定，且認為「扣案的暗土黃色塑膠軟水管一條，經本院當庭勘
          驗結果，長約一０五公分，直徑約二公分，顏色為暗土黃色（第二審九十
          二年五月二十日筆錄參照）。被告坦承為其所有，但否認供其竊取自來水
          所用之物。經本院當庭提示告訴人劉明月、張淑娟結果，其二人均陳稱：
          被告不是用扣案的水管偷接水，偷接水的那條水管很新且比較長（本院九
          十二年七月二十二日筆錄參照）。且依卷內資料，並無其他證據足以證明
          被告係以扣案的水管偷接水。扣案的水管既非供犯罪所用之物，自不得予
          以宣告沒收。原判決予以諭知沒收，尚有未合。本件上訴人即被告之上訴
          雖無理由，但原判決既有未洽，應由本院合議庭撤銷改判。」於九十二年
          十月九日以九十一年度簡上字第一○一號撤銷原判決，對被告判處有期徒
          刑三月，如易科罰金，以三百元折算一日確定在案，合先說明。
四、原判決認定被告連續竊盜罪之主要證據為告訴人劉明月、張淑娟之指述及目擊證
    人李志明、余登峰證述「正好看到甲○○在三樓伸手過來拔水管，並把水管拿走
    ，」及現場照片三幀、水塔照片二幀及劉明月提出的九十一年四月份水費收據、
    六月十日的水費扣繳明細暨張淑娟提出的水費扣繳明細為主要證據；並且對於被
    告使用竊水之暗土黃色塑膠軟水管一條並未扣案，而扣案之水管並非被告偷接水
    使用的予以論述，並撤銷原判決，因此被告爭執「扣案水管因長度太短，不足以
    作為竊水之用」並非「發現確實新證據」；又告訴人劉明月、張淑娟、證人李志
    明、余登峰所以上四樓查看水塔抽水情形，係因其等以「馬達加壓打水達四小時
    而水塔未滿」起疑而上樓查看，正好看到「被告甲○○在三樓伸手過來拔水管，
    並把水管拿走」，因此與被告爭執「區段供水時間」原因才導致水塔抽水未滿並
    無直接關連性。至於被告以「函查本社區以人口計，每戶平均在六百元上下，且
    本社區係屬新裝自來水地區，九十一年三月底才正式供水，四月份水費才會七十
    幾元，六月帳單當然會有倍增之現象，因此並無水費倍增八倍之實」，原審已經
    以「劉明月提出的九十一年四月份水費收據、六月十日的水費扣繳明細暨張淑娟
    提出的水費扣繳明細」予以論述，參酌前開說明，仍須經過調查，即與確實證據
    之意義不符，不能據為再審理由，自非所謂發現之新證據。綜上所述，本件既無
    聲請人所主張「因發現確實之新證據，足認受有罪判決之人應受無罪判決」之情
    形，亦未具有刑事訴訟法所規定之其他再審原因，故本件聲請為無理由，應以裁
    定駁回之。
據上論斷，應依刑事訴訟法第四百三十四條第一項，裁定如主文。
中　　　華　　　民　　　國　　九十三　　年　　　五　　　月　　 二十 　　日
                                    臺灣苗栗地方法院刑事第三庭
                                          審判長法  官  楊台清
                                        　      法  官  蔡志宏
                                                法  官  張珈禎
右正本證明與原本無異
如不服本裁定，應於裁定送達後五日內向本院提出抗告狀（須附繕本）。
                                                書記官  盧俊良
中　　　華　　　民　　　國　　九十三　　年　　　五　　　月　　 二十 　　日
